【裁判字號】    99,訴,2367
【裁判日期】    990921
【裁判案由】    誣告等
【裁判全文】
臺灣板橋地方法院刑事判決              99年度訴字第2367號
公  訴  人  臺灣板橋地方法院檢察署檢察官
被      告  甲○○
上列被告因誣告等案件，經檢察官提起公訴（99年度偵字第1912
7 號），被告於準備程序進行中就被訴事實均為有罪之陳述，經
告知簡式審判程序之旨，並聽取當事人之意見後，本院合議庭裁
定由受命法官獨任進行簡式審判程序，並判決如下：
    主      文
甲○○犯誣告罪，處有期徒刑月；又犯偽證罪，處有期徒刑
月。應執行有期徒刑伍月。
    事      實
一、甲○○明知乙○○係址設臺北縣永和市○○路○ 段294 號之
    「寶仕電子遊戲場」實際負責人，丙○○則受僱於該遊戲場
    ，負責現場管理、開分等工作，其等在該遊戲場擺設遊戲機
    具供客戶把玩，所累積之分數不可兌現，而無賭博情事。詎
    甲○○竟意圖他人受刑事處分，並基於誣告之犯意，接續於
    民國97年12月30日下午4 時10分許、98年2 月4 日下午5 時
    許、同日晚間10時許及同年3 月17日下午5 時13分許，捏造
    前揭遊戲場得洗分兌現之事實，向臺北縣政府警察局永和分
    局誣告乙○○及丙○○涉有賭博罪嫌。嗣經臺北縣政府警察
    局永和分局就乙○○、丙○○涉嫌賭博案件，報請臺灣板橋
    地方法院檢察署檢察官偵辦。甲○○另於同年4 月22日下午
    4 時53分許，在臺灣板橋地方法院檢察署第303 偵查庭，就
    該署98年度偵字第9680號乙○○、丙○○涉嫌賭博案件，以
    證人身分接受執行偵查職務之檢察官訊問時，基於偽證之犯
    意，於有關上開遊戲場可否將累積之分數兌換現金之與案情
    有重要關係之事項，供前具結，而為如下之虛偽證述：「（
    問：寶仕電子遊戲場是否可以將分數兌換現金？）是」、「
    （問：你在警詢時表示有兌換過5 次？）是」、「【問：（
    宣讀警詢筆錄）對於時間、金額有無意見？】沒有意見，應
    該就是這些時間、金額沒錯」等語。檢察官因而就乙○○、
    丙○○涉犯賭博罪嫌，提起公訴。嗣該案件繫屬本院，經本
    院以98年度易字第1555號審理中，甲○○復於所虛偽陳述及
    所誣告之上開案件裁判確定前，於本院98年8 月17日審理中
    自白其前於警詢及偵訊時所述均為不實，始悉上情。
二、案經臺灣板橋地方法院檢察署檢察官自動檢舉簽分偵查起訴
    。
    理      由
一、按除簡式審判程序、簡易程序及刑事訴訟法第376 條第1 款
    、第2 款所列之罪之案件外，第一審應行合議審判；除被告
    所犯為死刑、無期徒刑、最輕本刑為3 年以上有期徒刑之罪
    或高等法院管轄第一審案件者外，於第一次審判期日前之準
    備程序進行中，被告先就被訴事實為有罪之陳述時，審判長
    得告知被告簡式審判程序之旨，並聽取當事人、代理人、辯
    護人及輔佐人之意見後，裁定進行簡式審判程序，同法第28
    4 條之1 、第273 條之1 第1 項分別定有明文。查被告甲○○所犯均係死刑、無期徒刑、最輕本刑為3 年以上有期徒刑
    以外之罪，亦均非高等法院管轄第一審案件。其於準備程序
    進行中，就被訴事實均為有罪之陳述，經告知簡式審判程序
    之旨，並聽取公訴人及被告之意見後，業經本院合議庭依上
    開規定裁定由受命法官獨任進行簡式審判程序，合先敘明。
二、上揭犯罪事實，業據被告於偵查及本院審理時坦承不諱（詳
    臺灣板橋地方法院檢察署99年度他字第2168號偵查卷宗第9
    頁、第16頁、本院卷第16頁反面、第19頁反面）。又寶仕電
    子遊戲場並無兌現之賭博情事乙情，亦經被告於本院98年度
    易字第1555號賭博案件審理時供陳甚詳（詳本院98年度易字
    第1555號卷第33頁反面、第51頁反面至53頁反面），核與證
    人乙○○、丙○○於警詢、偵訊及本院98年度易字第1555號
    審理時陳述情節相符（詳臺灣板橋地方法院檢察署98年度偵
    字第9680號偵查卷宗第25至32頁、第139 、140 頁、第147
    頁、本院98年度易字第1555號卷第32頁），復經證人林碧玲
    、陳瑩菁、龍明維及鍾一賢於警詢時證述綦詳（詳臺灣板橋
    地方法院檢察署98年度偵字第9680號偵查卷宗第35頁、第38
    頁、第41頁、第46頁）。此外，並有被告臺北縣政府警察局
    永和分局97年12月30日警詢筆錄1 份、98年2 月4 日警詢筆
    錄2 份、98年3 月17日警詢筆錄、98年4 月22日偵訊筆錄1
    份及被告結文1 紙在卷可查（詳臺灣板橋地方法院檢察署98
    年度偵字第9680號偵查卷宗第5 至13頁、第23、24頁、第13
    8 頁、第141 頁）。綜上，足認被告自白與事實相符，堪予
    採信。本案事證明確，被告犯行洵堪認定，應依法論科。
三、按刑法上之偽證罪，不以結果之發生為要件，一有偽證行為
    ，無論當事人是否因而受有利或不利之判決，均不影響其犯
    罪之成立。而該罪所謂於案情有重要關係之事項，則指該事
    項之有無，足以影響於裁判之結果者而言（最高法院71年臺
    上字第8127號判例意旨參照）。是核被告所為，係犯刑法第
    169 條第1 項之誣告罪及同法第168 條之偽證罪。被告所犯
    上開2 罪間，犯意各別，行為互殊，應分論併罰。再按犯刑
    法第168 條至第171 條之罪，於所虛偽陳述或所誣告之案件
    ，裁判或懲戒處分確定前自白者，減輕或免除其刑，刑法第
    172 條定有明文。查被告於其所誣告及虛偽陳述之案件裁判
    確定前，即於本院98年度易字第1555號案件98年8 月17日審
    理中，自白其前於警詢及偵訊時所述均為不實乙情，有該期
    日筆錄在卷可憑（詳本院98年度易字第1555號卷第33頁反面
    、第51頁反面至53頁反面）。是被告本案誣告、偽證犯行，
    均應依刑法第172 條規定減輕其刑。另按以1 狀誣告2 人，
    衹犯1 個誣告罪，無適用刑法第55條從一重處斷之餘地；被
    告偽證之對象雖有2 人，而其侵害國家審判權之法益則仍屬
    1 個，自僅構成1 個偽證罪（最高法院49年臺上字第883 號
    、31年上字第1807號判例意旨參照）。被告誣告乙○○、丙○○2 人，又其偽證之對象亦有2 人，應各僅成立1 個誣告
    罪及1 個偽證罪。另按以誣告1 人之目的向各機關投訴者，
    應以一罪論（大理院統字第422 號判例可資參照）。查誣告
    罪所保護之法益乃國家之司法作用，故以「數行為」誣告同
    一人，亦僅妨害1 個國家法益，仍為一罪。是被告基於單一
    誣告犯意，利用同一機會，先後於97年12月30日下午4 時10
    分許、98年2 月4 日下午5 時許、同日晚間10時許及同年3
    月17日下午5 時13分許，接續以言詞虛偽申告乙○○、丙○○涉嫌賭博犯行，係以數動作反覆接續誣告上述被誣告人，
    並充足同一構成要件，是應於法律上包括地評價為行為違法
    內容一體性之接續犯。另公訴意旨雖未就被告於98年2 月4
    日下午5 時許、同日晚間10時許及同年3 月17日下午5 時13
    分許所為誣告犯行提起公訴，然此部分與公訴人起訴並經本
    院論罪科刑之97年12月30日下午4 時10分許之誣告部分，為
    接續犯之一罪關係，業如前述，為起訴效力所及，本院自應
    併予審酌。爰審酌被告誣告及偽證犯行無端使司法機關發動
    偵查，浪費司法資源及嚴重影響司法之公正性，所為實屬非
    是，本應嚴懲；惟念及被告犯後坦承犯行，態度良好，兼衡
    其犯罪之動機、目的、手段、生活狀況與智識程度，且為躁
    鬱症、腦震盪後徵候群等症狀所苦等一切情狀，分別量處如
    主文所示之刑，並定其應執行刑。
據上論斷，應依刑事訴訟法第273 條之1 第1 項、第299 條第1
項前段，刑法第168 條、第169 條第1 項、第172 條、第51條第
5 款，判決如主文。
本案經檢察官李美金到庭執行職務。
中    華    民    國    99    年    9     月    21    日
                  刑事第十八庭  法  官  謝梨敏
上列正本證明與原本無異。
如不服本判決，應於判決送達後10日內敘明上訴理由，向本院提
出上訴狀 (應附繕本) ，上訴於臺灣高等法院。其未敘述上訴理
由者，應於上訴期間屆滿後20日內向本院補提理由書「切勿逕送
上級法院」。
                                書記官  林怡君
中    華    民    國    99    年    9     月    21    日
附錄本案論罪科刑法條全文：
刑法第168條
於執行審判職務之公署審判時或於檢察官偵查時，證人、鑑定人
、通譯於案情有重要關係之事項，供前或供後具結，而為虛偽陳
述者，處7 年以下有期徒刑。
刑法第169條
意圖他人受刑事或懲戒處分，向該管公務員誣告者，處 7 年以
下有期徒刑。
意圖他人受刑事或懲戒處分，而偽造、變造證據，或使用偽造、
變造之證據者，亦同。

司法院資訊處製作；財團法人民間司法改革基金會備份。
